【裁判字號】    98,婚,650
【裁判日期】    981126
【裁判案由】    離婚
【裁判全文】
臺灣臺中地方法院民事判決               98年度婚字第650號
原      告  乙○○
被      告  甲○○
上列當事人間請求離婚事件，經本院於中華民國98年11月12日言
詞辯論終結，判決如下：
    主      文
准原告與被告離婚。
訴訟費用由被告負擔。
    事實及理由
甲、程序方面：
    被告經合法通知，無正當理由，未於言詞辯論期日到場，核
    無民事訴訟法第 386條所列各款情形，爰依原告之聲請，由
    其一造辯論而為判決。
乙、實體方面：
壹、原告起訴主張：兩造於民國 87年10月6日結婚，婚後感情初
    尚融洽。詎被告婚後旋於89年間，因犯偽造國幣案件，經判
    處罪刑確定，入監執行1 年多，待假釋出監後，復於假釋期
    間再犯偽造有價證券罪，經臺灣臺北地方法院判處有期徒刑
    6月，並於97年3月12日確定在案，嗣被告於97年7 月10日左
    右即出境，迄今未歸，雖曾以電話告知現在泰國，但表示因
    不願返國執行，故將不再回國；而兩造婚後，分別居住在臺
    中、臺北2地，被告僅偶爾前來臺中與原告共同居住2、3 個
    月，最近6、7年間，於1、2個月僅回原告住處1、2次，今更
    行方不明；被告於兩造婚姻關係存續期間，復曾對原告施以
    家庭暴力行為，故而兩造之婚姻因被告不知悔過，一再犯罪
    ，又以暴力加諸原告等可歸責於被告之事由，顯生重大裂痕
    ，難以繼續維持，亦無回復婚姻之希望，為此爰依民法第10
    52條第2 項之規定，請求准予離婚等語。並聲明：如主文所
    示。
貳、被告未於言詞辯論期日到場，亦未提出書狀作何聲明或陳述
    。
、得心證之理由：
一、原告主張兩造於87年10月6 日結婚，而被告於89年間，即因
    犯偽造國幣案件，經判處罪刑確定，入監執行逾1 年，待假
    釋出監後，復於假釋期間再犯偽造有價證券罪，經臺灣臺北
    地方法院於97年3月12日確定罪刑確定在案，嗣被告於97年7
    月10日左右即出境，迄今未歸等情，業據原告提出戶籍謄本
    2 件、入出國日期證明書1 件為證，且經本院依職權調取臺
    灣高等法院被告前案紀錄表、臺灣臺北地方法院98年度易字
    第1965號刑事判決各1 件查閱屬實。而觀諸上開前案紀錄表
    及刑事判決，被告確於89年間，因妨害國幣案件，由臺灣高
    等法院以85年度上訴字第5093號刑事判決判處有期徒刑3 年
    ，經提起上訴後，最高法院於89年5月4日駁回上訴而確定在
    案，被告於89年7 月31日入監執行後，至90年9月4日假釋出
    監，假釋期間至92年3月5日期滿；嗣被告於假釋期間之91年
    7 月間起，因犯意圖供偽造有價證券，而製造、收受各項器
    械、原料罪，經臺灣臺北地方法院判處有期徒刑1 年，再適
    用中華民國96年罪犯減刑條例，減為有期徒刑6 月，並於97
    年3 月12日確定在案，嗣因未到案執行，經臺灣臺北地方法
    院檢察署於97年11月6 日發布通緝在案；另由前揭入出國日
    期證明書觀之，被告確於通緝前之97年7 月11日即出境，迄
    今已逾1年未歸，故而堪信原告上開主張為真實。
二、按民法親屬編於74年6月3日修正公布時，在同條增列第2 項
    規定：「有前項以外之重大事由，難以維持婚姻者，夫妻之
    一方，得請求離婚」。其立法本旨，乃以同條第1 項各款列
    舉之離婚原因，過於嚴格；故增列第2 項，即夫妻一方之事
    由，雖不備同條第1 項所列各款之要件，祇須按其事由之情
    節，在客觀上，確屬難以維持婚姻生活者，亦在得請求裁判
    離婚之列。其目的在使夫妻請求裁判離婚之事由較富彈性。
    是夫妻間發生足使婚姻難以維持之重大事由者，雖不符合該
    條第1項所列各款情形，亦無不准依該法條第2項訴請離婚之
    理（最高法院86年度第2 次民事庭會議）。申言之，此項規
    定係為因應實際需要所增設，倘認婚姻已生破綻而無回復之
    希望，則應許其裁判離婚；而婚姻是否已生破綻而無回復之
    希望須依客觀的標準，即難以維持婚姻之事實，是否已達於
    倘處於同一境況，任何人均將喪失維持婚姻意欲之程度以決
    之。但其事由應由夫妻之一方負責者，僅他方得為請求。是
    雖按夫妻之一方因犯罪被處3 年以上之徒刑或犯不名譽之罪
    被處徒刑訴請離婚者，有請求權之一方應自知悉他方被處徒
    刑之判決確定時起算1年內訴請離婚，若超過此1年之法定除
    斥期間，原告不得據以依民法第1052條第1 項第10款規定請
    求離婚，惟原告主張若屬於難以維持婚姻關係之重大事由，
    仍得依同法條第2 項規定請求離婚，且此項離婚請求權並無
    除斥期間之限制（最高法院75年度臺上字第1148號判決意旨
    參照）。
三、復按結婚之目的，在營夫妻共同生活永久生活為目的，配偶
    應互相協力保持共同生活之圓滿及幸福，此為維繫婚姻所必
    要，故夫妻一方之行為有礙之人格尊嚴，致難以維持婚姻者
    ，自得依民法第1052條第2 項請求裁判離婚。經查，被告於
    兩造婚姻關係存續期間，分別因偽造國幣及偽造有價證券罪
    ，二度經法院判處罪刑確定，已如前述。而被告上開犯行，
    依我國社會常情及社會道德觀念，自為人所共棄，恥與相近
    ，則被告前開犯行，如為鄰里親友知悉，原告即不免遭嘲諷
    、疏離或投以異樣眼光，原告非惟深感顏面無光，其心理上
    所受傷害、痛苦更自不待言；且被告前因偽造國幣案件入監
    執行後假釋出監，不獨未能悛悔改過，反再罹刑章，致原告
    無法再信任被告，不難想見，此亦造成兩造夫妻生活圓滿幸
    福之基礎破毀；再者，被告因不願執行前揭確定判決所處罪
    刑，而避走國外，並經臺灣臺北地方法院檢察署發布通緝已
    逾年餘，且返回之日遙遙無期，且兩造自被告出境時起，無
    任何夫妻生活，婚姻中夫妻彼此扶持之特質蕩然無存，兩造
    經長期分離，已無情感，對於彼此之生活情況完全不瞭解，
    渠等之間僅存夫妻之名，而無夫妻之實，足見兩造間之婚姻
    非但已生重大破綻且無回復之希望，任何人處於原告同一情
    況下，均不願繼續維持婚姻生活，並堪信本件兩造間確有難
    以維持婚姻之重大事由存在。而就該項離婚事由觀之，尚難
    認可歸責於原告之事由大於被告（本院依上開情節，既已足
    堪認定兩造間有上開離婚事由存在，則兩造有關其餘離婚事
    由之攻防及舉證，即無庸贅敘）。從而，原告依民法第1052
    條第2項規定請求判決離婚，洵屬正當，應予准許。
丙、訴訟費用負擔之依據：民事訴訟法第78條。
中    華    民    國    98    年    11    月    26    日
                  家事法庭      法  官  郭妙俐
正本係照原本作成。
如對本判決上訴，須於判決送達後20日之不變期間內，向本院
提出上訴狀。
中    華    民    國    98    年    11    月    26    日
                                書記官  董美惠


司法院資訊處製作；財團法人民間司法改革基金會備份。
